臺北高等行政法院裁定　　　　　　　　　　　　　　九十二年度訴字第四七八六號
　　原　　　告　甲○○
　　被　　　告　國防部陸軍總司令部
　　代　表　人　朱凱生（總司令）
右當事人間因有關核發證明事務事件，原告提起行政訴訟。本院裁定如左：
　　主  文
原告之訴駁回。
訴訟費用由原告負擔。
　　理  由
一、本件被告代表人原為霍守業，訴訟中變更為朱凱生，業據被告新任代表人提出承
    受訴訟狀聲明承受訴訟，核無不合，應予准許。
二、按「確認行政處分無效及確認公法上法律關係成立或不成立之訴訟，非原告有即
    受確認判決之法律上利益者，不得提起之。其確認已執行完畢或因其他事由而消
    滅之行政處分為違法之訴訟，亦同」、「確認公法上法律關係成立或不成立之訴
    訟，於原告得提起撤銷訴訟者，不得提起之。」行政訴訟法第六條第一項、第三
    項分別定有明文。又所謂具有「即受確認判決之法律上利益」（學說又稱確認利
    益），須因行政處分或法律關係是否生效或存否不明確，致原告在公法上之地位
    有受侵害之危險，而此項危險得以對於被告之確認判決除去之者，始為存在。又
    原告之訴，起訴不合程式或不備其他要件者，行政法院應以裁定駁回，同法第一
    百零七條第一項第十款亦有明文。
三、原告起訴主張伊於民國七十年十一月四日入伍服役時，與被告簽訂役期四年六個
    月之領導士官班志願役契約，原告即依約服完四年六個月之役期，於七十五年五
    月二十一日服役期滿退伍；惟原告於八十九年四月向國軍退除役官兵輔導委員會
    高雄市榮民服務處申請核發榮民證，經該處請示國軍退除役官兵輔導委員會，以
    原告不符七十九年二月八日以前入伍須在營服役滿五年規定，否准原告申請，致
    原告權益受損；原告認當初被告故意設計四年六個月之志願役役期，使原告退伍
    後因服役未滿五年而申領不到榮民證，致不知情之原告權益受剝奪，被告之行為
    ，違反誠實信用與明確性、信賴保護等原則，故原告聲明請求確認原告於七十年
    十一月四日入伍時與被告簽訂之領導士官班之契約不成立，原告仍可申請榮民證
    云云。
四、按人民請求行政機關核發對其有利之行政處分，遭到否准，而認為其權益受到違
    法損害，依法應先經訴願程序後，再提起行政訴訟法第五條第二項之課予義務訴
    訟，請求行政機關作成其所申請行政處分（併請求撤銷否准之處分），依上揭行
    政訴訟法第六條第三項規定，自不得逕行提起確認訴訟。查本件原告於八十九年
    四月二十六日向國軍退除役官兵輔導委員會高雄市榮民服務處申請核發榮民證，
    經該處請示國軍退除役官兵輔導委員會後以原告不符七十九年二月八日以前入伍
    須在營服役滿五年規定，否准原告申請，有該服務處八十九年五月六日高市榮第
    二三六四號書函附卷可稽；原告如認該否准之處分，致伊權益受損，依上說明，
    亦應循序先提起課予義務訴願，如不服訴願決定，再提起課予義務訴訟，始為正
    辦；茲原告未循序經訴願程序，即逕提確認訴訟，於法自有未合，應予駁回。況
    原告自承於九十三年四月九日訴訟中，伊已獲准核發榮民證，並提出榮民證影本
    一份附卷參佐，則原告請求核發榮民證之目的，亦已達到，亦無再行提起本件確
    認訴訟之法律上利益。
五、依行政訴訟法第一百零七條第一項第十款、第一百零四條、民事訴訟法第九十五
    條、第七十八條，裁定如主文。
中　　　華　　　民　　　國　　九十三　　年　　　九　　　月　　二十三　　日
                                  臺北高等行政法院  第六庭
                                            審判長  法  官　林樹埔
      　　　　　　　　　　　　　　　　　　　　      法　官　曹瑞卿
      　　　　　　　　　　　　　　　　　　　　      法　官　許瑞助
右為正本係照原本作成。
如不服本裁定，應於送達後十日內向本院提出抗告狀（須按他造人數附繕本）。
中　　　華　　　民　　　國　　九十三　　年　　　九　　　月　　二十三　　日
                                                    書記官  吳芳靜
